【裁判字號】    99,事聲,10127
【裁判日期】    991108
【裁判案由】    聲明異議
【裁判全文】
臺灣臺北地方法院民事裁定           99年度事聲字第10127號
異  議  人  拿帕里股份有限公司
兼法定代理  丙○○
人
            甲○○
            丁○○
相  對  人  乙○○
上列當事人間依職權確定訴訟費用額事件，異議人對於民國九十
九年七月十三日本院九十九年度司他字第八號裁定提出異議，本
院裁定如下：
    主  文
原裁定廢棄。
異議人拿帕里股份有限公司、甲○○應連帶向本院繳納訴訟費用
額新臺幣壹萬陸仟佰伍拾伍元，及自本裁定送達之翌日起至清
償日止，按年息百分之五計算之利息。
相對人應向本院繳納訴訟費用額新臺幣柒萬壹仟陸佰拾壹元，
及自本裁定送達之翌日起至清償日止，按年息百分之五計算之利
息。
    理  由
一、異議意旨略以：
  (一)鈞院九十九年度司他字第八號民事裁定，命：1.異議人拿帕
    里股份有限公司及異議人甲○○應連帶向鈞院繳納訴訟費用
    額新臺幣（下同）二千八百三十六元，及自裁定送達之翌日
    起至清償日止，按年息百分之五計算之利息。2.異議人拿帕
    里股份有限公司、丙○○、甲○○及丁○○應連帶向鈞院繳
    納訴訟費用額一萬二千七百五十九元，及自裁定送達之翌日
    起至清償日止，按年息百分之五計算之利息。3.相對人乙○○應向鈞院繳納訴訟費用額新臺幣七萬二千三百九十一元，
    及自裁定送達原告之翌日起至清償日止，按年息百分之五計
    算之利息。
  (二)茲因異議人已按臺灣高等法院九十八年度勞上字第六九號判
    決，對於相對人為給付，並按判決主文，將第一審及第二審
    異議人所應負擔之訴訟費用給付予相對人，故請鈞院向相對
    人追繳，為此提出異議等語。
二、按法院認當事人提出之異議為有理由時，應為適當之裁定；
    認異議為無理由者，應以裁定駁回之，民事訴訟法第二百四
    十條之四第三項定有明文。次按經准予訴訟救助者，於終局
    判決確定或訴訟不經裁判而終結後，第一審受訴法院應依職
    權以裁定確定訴訟費用額，向應負擔訴訟費用之當事人徵收
    之，民事訴訟法第一百十四條第一項定有明文。次按民事訴
    訟法第九十一條第三項規定，法院依聲請以裁定確定訴訟費
    用額，應於裁定送達翌日起，加給按法定利率計算之利息。
    依立法理由之說明，旨在「促使當事人早日自動償付其應賠
    償對造之訴訟費用」。故在當事人無力支出訴訟費用時，雖
    由國庫暫時墊付，然依民事訴訟法第一百十四條第一項裁定
    ，同屬確定訴訟費用額之程序，故亦應基於同一理由而類推
    適用同法第九十一條第三項之規定（臺灣高等法院既所屬法
    院九十四年度法律座談會民事類提案第三十四號參照）。
三、經查：
  (一)本件異議人與相對人間請求給付職業災害補償事件，相對人
    聲請訴訟救助，經本院於民國九十七年一月二十三日以九十
    七年度救字第二四號裁定准予訴訟救助。相對人上開訴訟，
    經本院九十七年度勞訴字第二七號判決，主文為：「被告拿
    帕里股份有限公司公司及被告甲○○，應連帶給付原告新臺
    幣壹佰壹拾貳萬零伍佰貳拾元，及被告拿帕里股份有限公
    司自民國九十七年三月二十七日，被告甲○○自民國九十七
    年四月二十九日起，均至清償日止，按週年利率百分之五計
    算之利息」、「原告其餘之訴駁回」、「訴訟費用由被告拿
    帕里股份有限公司公司及被告甲○○連帶負擔四分之一，餘
    由原告負擔」（假執行部分略）。嗣異議人拿帕里股份有限
    公司（下稱拿帕里公司）、甲○○對於其敗訴部分並未聲明
    不服，相對人亦僅對於拿帕里公司、甲○○提起上訴，聲明
    不服之範圍亦僅原審敗訴部分中之二百六十二萬七千五百八
    十一元。經臺灣高等法院九十八年度勞上字第六九號判決確
    定，其主文諭知：「原判決關於駁回上訴人後開第二項之訴
    部分，及該部分假執行之聲請，並訴訟費用（除確定部分外
    ）之裁判均廢棄」、「被上訴人應再連帶給付上訴人新台幣
    肆拾肆萬捌仟貳佰零玖元，及被上訴人拿帕里股份有限公司
    自民國九十七年三月二十七日起、被上訴人甲○○則自民國
    九十七年四月二十九日起，均至清償日止，各按年息百分之
    五計算之利息」、「其餘上訴駁回」、「第一審（除確定部
    分外）及第二審訴訟費用，由被上訴人連帶負擔百分之十七
    ，餘由上訴人負擔」等情，經本院調取卷宗核閱屬實。
  (二)茲計算訴訟費用負擔如下：
  1.本件第一審之訴訟標的價額為新臺幣（下同）4,685,130元
    ，應徵裁判費47,431元。而第一審確定部分之訴訟標的價額
    為2,057,549元（4,685,130－2,627,581＝2,057,549），該
    部分之裁判費按比例計算為20,830元（2,057,549／4,685,1
    30×47,431＝20,830，元以下均四捨五入)，上開確定部分
    訴訟費用由異議人拿帕里公司、甲○○連帶負擔四分之一，
    餘由原告負擔，是異議人拿帕里公司及被告甲○○應連帶負
    擔之第一審確定部分之訴訟費用為5,208元（20,830÷4＝
    5,208）；相對人應負擔之第一審確定部分訴訟費用為15,62
    2元（20,830－5,208＝15,622）。
  2.第一審訴訟費用除確定部分外，為26,601元（47,431－20,8
    30＝26,601）。相對人向臺灣高等法院提起上訴，其上訴利
    益為2,627,581元，應徵裁判費40,555元。是第一審訴訟費
    用（除確定部份外）及第二審裁判費，為68,686元（26,601
    ＋第一審病歷資料提供費1,000＋第一審證人旅費530＋第二
    審裁判費40,555＝68,686）。此部分訴訟費用由被上訴人即
    異議人拿帕里公司、甲○○連帶負擔百分之十七，餘由上訴
    人即相對人負擔，是異議人拿帕里公司、甲○○應連帶負擔
    之第一審訴訟費用（除確定部份外）及第二審訴訟費用計為
    11,677元（68,686×17﹪＝11,677）。相對人應負擔之第一
    審訴訟費用（除確定部份外）及第二審訴訟費用計為57,009
    （68,686－11,677＝57,009）。
  3.從而，扣除於訴訟程序中預納之部分，被告拿帕里公司及被
    告甲○○應連帶負擔之訴訟費用額為16,355元（5,208＋11,
    677－530＝16,355），原告應負擔之訴訟費用額為71,631元
    （15,622＋57,009－1,000＝71,631），並均類推適用民事
    訴訟法第九十一條第三項之規定，加給於本裁定送達翌日起
    至清償日止，按法定利率即年息百分之五計算之利息。
  4.次查，法院准予訴訟救助之情形，依首開民事訴訟法第一百
    十四條規定，法院於終局判決確定後，應依職權以裁定確定
    訴訟費用額，並向「應負擔訴訟費用之當事人」徵收訴訟費
    用，則本院自應命判決主文所載應負擔訴訟費用之當事人繳
    納。異議意旨所述：已將應負擔之訴訟費用交付相對人（原
    告）等情，縱使屬實，亦屬兩造間如何返還該部分金額，或
    兩造之真意是否約定由相對人代異議人向法院繳納異議人應
    負擔部分之問題。法院依民事訴訟法第一百十四條應徵收訴
    訟費用之對象，並不因此而有不同，附此指明。
四、綜上，原裁定命異議人丙○○、丁○○向本院繳納訴訟費用
    ，及關於相對人應向本院繳納之訴訟費用金額、異議人拿帕
    里公司、甲○○應連帶向本院繳納之訴訟費用金額，亦非正
    確。雖異議人所持異議理由並非有據，但仍應由本院將原裁
    定廢棄，並自為裁定如主文第二項所示，以資適法。
五、依民事訴訟法第二百四十條之四第三項，裁定如主文。
中    華    民    國    99    年    11    月    8     日
                  民事第二庭    法      官  高偉文
以上正本係照原本作成。
如不服本裁定，應於送達後10日內向本院提出抗告狀，並繳納抗
告費新臺幣1,000元。
中    華    民    國    99    年    11    月    8     日
                                書記官  駱俊勳
┌───────────────────────────┐
│計算書                                                │
├─────────┬───────┬─────────┤
│    項      目    │ 金額(新臺幣) │    備      註    │
├─────────┼───────┼─────────┤
│第一審裁判費      │20,830元      │被告拿帕里公司、毛│
│(確定部分)        │              │明宇連帶負擔四分之│
│                  │              │一，餘由原告負擔  │
├─────────┼───────┼─────────┤
│第一審裁判費      │26,601元      │由被上訴人連帶負擔│
│                  │              │百分之十七，餘由上│
│                  │              │訴人即原告負擔    │
├─────────┼───────┼─────────┤
│第一審病歷資料提供│1,000元       │同上              │
│費                │原告預納      │                  │
├─────────┼───────┼─────────┤
│第一審證人旅費    │530元         │同上              │
│                  │被告拿帕里股份│                  │
│                  │有限公司預納  │                  │
├─────────┼───────┼─────────┤
│第二審裁判費      │40,555元      │同上              │
├─────────┼───────┼─────────┤
│合計              │89,516元      │                  │
└─────────┴───────┴─────────┘

司法院資訊處製作；財團法人民間司法改革基金會備份。
